【裁判字號】    98,訴,146
【裁判日期】    980722
【裁判案由】    違反槍砲彈藥刀械管制條例
【裁判全文】
臺灣新竹地方法院刑事判決          98年度訴字第146 號
公  訴  人  臺灣新竹地方法院檢察署檢察官
被      告  甲○○
指定辯護人  本院公設辯護人乙○○
上列被告因違反槍砲彈藥刀械管制條例案件，經檢察官提起公訴
（97年度偵字第4299號），本院判決如下：
    主  文
甲○○未經許可，寄藏可發射子彈具有殺傷力之土造轉輪霰彈槍
，累犯，處有期徒刑壹年玖月，併科罰金新臺幣陸萬元，罰金如
易服勞役，以新臺幣壹仟元折算壹日。
扣案可發射金屬具有殺傷力之土造轉輪霰彈槍貳把（槍枝管制編
號壹壹零貳零肆柒肆、壹壹零貳零肆柒伍號）均沒收。
    事  實
一、甲○○前因詐欺案件，經本院於民國94年7 月27日以93年度
    訴字第458 號判處有期徒刑1 年3 月，於94年9 月9 日確定
    ，經於94年11月28日入監，95年10月14日縮短刑期假釋出監
    ，所餘刑期付保護管束，嗣於96年2 月7 日保護管束期滿未
    經撤銷視為執行完畢。
二、詎其仍不知悔改，明知可發射子彈具有殺傷力之槍枝及具有
    殺傷力之子彈，係屬槍砲彈藥刀械管制條例第4條第1項第1
    款、第2款之槍砲、彈藥，未經主管機關許可，不得無故寄
    藏、持有，竟基於寄藏其他可發射子彈具有殺傷力之改造槍
    枝及具有殺傷力之子彈之犯意，於96年12月間，在其位於新
    竹市○○區○○里○○鄰○○○路231 巷22號住處，受真實姓
    名年籍不詳、綽號「長腳明」之成年男子之託，受收具殺傷
    力之土造轉輪霰彈槍2 把（槍枝管制編號：0000000000 、
    0000000000）、具殺傷力之子彈4 顆等物，並寄藏在上開住
    所處，嗣於97年6 月15日凌晨1 時許，在新竹市○○街與延
    平路口某小吃店內，甲○○因與戴崇翰（另為不起訴處分）
    酒後發生糾紛，甲○○離去後，於97年6 月15日凌晨2 時許
    ，復持上開土造轉輪霰彈槍2 把及子彈4 顆，夥同不知情之
    鄭進雄、黃文君及陳錦芳，前往戴崇翰位於新竹市○區○○
    路16巷19弄16號住處理論，甲○○因聽見不詳槍聲，而先對
    空擊發1 槍、復往戴崇翰前開住所擊發3 槍後旋即逃逸，並
    將上開槍枝分別丟棄在新竹市○○○街羽化館後方草叢、新
    竹市○○路○ 段103 巷14號旁草叢中，嗣於97年6 月18 日
    11時許，在有犯罪偵查權之機關尚未發覺前開犯罪前，即主
    動帶同警員至前開新竹市○○○街羽化館後方草叢及新竹市
    ○○路○ 段103 巷14號旁草叢中，分別起出前揭土造霰彈槍
    2 把，並坦承其寄藏及持有上開土造轉輪霰彈槍2 把及子彈
    4 顆之事實，而願接受裁判，因而扣得前開土造轉輪霰彈槍
    2 把（槍枝管制編號：000000000 0 、0000000000號），始
    悉上情。
三、案經新竹市警察局第二分局報告臺灣新竹地方法院檢察署檢
    察官偵查起訴。
    理  由
一、本案認定事實所引用之本案卷內所有卷證資料（包含文書證
    據、物證等證據），並無證據證明係公務員違背法定程序所
    取得；且卷內之文書證據，亦無刑事訴訟法第159條之4之顯
    有不可信之情況與不得作為證據之情形；又當事人、代理人
    或辯護人於法院調查證據時，知有第一百五十九條第一項不
    得為證據之情形，而未於言詞辯論終結前聲明異議者，視為
    有前項之同意，刑事訴訟法第159條之5第1項、第2項分別定
    有明文。本件當事人未於言詞辯論終結前就相關證據無證據
    能力聲明異議，則依刑事訴訟法第159條至159條之5之規定
    ，本案認定事實所引用之本案卷證所有證據，均認有證據能
    力，合先敘明。
二、訊據被告甲○○對於上揭時地受託代為保管前揭具有殺傷力
    之改造槍枝及子彈後，先寄藏於其位於新竹市○○區○○里
    ○○ 鄰○○○路231巷22號住所處，嗣因與戴崇翰爭執而以持
    上開土造輪轉霰彈槍擊發前揭子彈4顆後，將前揭槍枝分別
    丟棄於前開處所之事實均坦承不諱，核與證人鄭進雄、黃文
    君及陳錦芳所述大致相同，且有新竹市警察局第二分局扣押
    筆錄1份、扣押物品目錄表1份、新竹市警察局槍枝初步檢視
    報告表2份、前揭槍枝照片12幀、擊發現場、查獲槍枝現場
    暨扣案槍枝之照片26幀等在卷足稽（見97年度偵字第4299
    號卷第24至27頁、第29至32頁、第34至36頁、第41至53頁）
    ，且有前揭槍枝扣案足資佐證（97年度黃保管字第78號，扣
    押物品清單見上開偵卷第81頁）。而上揭槍枝經送內政部警
    政署刑事警察局鑑定結果，送鑑土造霰彈槍1支（槍枝管制
    編號：0000000000號），認係土造轉輪霰彈槍，經檢視，雖
    送鑑槍枝欠缺轉輪彈倉固定銷，惟仍可輔以金屬棒加以固定
    ，擊發功能正常，可供擊發口徑12GAUGE制式霰彈使用，認
    具殺傷力；送鑑土造霰彈槍1支（槍枝管制編號：
    0000000000號），認係土造轉輪霰彈槍，經檢視，雖送鑑槍
    枝欠缺轉輪彈倉固定銷，惟仍可輔以金屬棒加以固定，擊發
    功能正常，可供擊發口徑12GAUGE制式霰彈使用，認具殺傷
    力等情，有該局97年8月6日刑鑑字第0970099184號槍彈鑑定
    書1份在卷足憑（見上開偵查卷第70至72頁），從而被告此
    部分自白核與事實相符，足堪採信，本案事證明確，被告未
    經許可，寄藏、持有具有殺傷力之土造轉輪霰彈槍及子彈之
    犯行，洵堪認定，應予依法論科。
三、論罪科刑部分：
（一）核被告甲○○未經許可，寄藏、持有前揭具有殺傷力之土
      造轉輪霰彈槍及具有殺傷力之子彈，是其所為係犯槍砲彈
      藥刀械管制條例第8條第4項未經許可寄藏、持有其他可發
      射子彈具有殺傷力之改造槍枝罪及同條例第12條第4項之
      未經許可寄藏、持有具有殺傷力之子彈罪。又槍砲彈藥刀
      械管制條例係將「持有」與「寄藏」為分別之處罰規定，
      則單純之「持有」，固不包括「寄藏」，但「寄藏」之受
      人委託代為保管，其保管本身所為之「持有」，既係「寄
      藏」之當然結果，法律上自宜僅就「寄藏」行為為包括之
      評價，不應另就「持有」予以論罪，最高法院74年臺上字
      第3400號判例闡釋甚明，是被告寄藏槍彈後之持有該槍彈
      之低度行為，應為寄藏槍彈之高度行為所吸收，不另論罪
      。
（二）被告以一寄藏行為，同時觸犯未經許可寄藏具有殺傷力之
      土造轉輪霰彈槍罪及未經許可寄藏具有殺傷力之子彈罪，
      係一行為觸犯二罪名，為想像競合犯，應依刑法第55條規
      定，從一重之未經許可寄藏可發射子彈具有殺傷力之土造
      轉輪霰彈槍罪處斷。又被告前曾因詐欺案件，經本院於94
      年7月27日以93年度訴字第458號判處有期徒刑1年3月，於
      94年9 月9 日確定，經於94年11月28日入監，95年10月14
      日縮短刑期假釋出監，所餘刑期付保護管束，嗣於96年2
      月7 日保護管束期滿未經撤銷視為執行完畢等情，有臺灣
      新竹地方法院檢察署刑案資料查註紀錄表及臺灣高等法院
      被告前案紀錄表各1 份在卷足按，其於5 年以內再犯本件
      有期徒刑以上之罪，為累犯，應依刑法第47條第1 項規定
      加重其刑。
（三）按刑法第62條所規定之自首，以對於未發覺之罪，向有偵
      查權之機關或公務員自承犯罪，進而接受裁判為要件，而
      具有裁判上一罪關係之犯罪，苟全部犯罪未被發覺前，行
      為人僅就其中一部分犯罪自首，仍生全部自首之效力；再
      該條所謂「發覺」，固不以有偵查犯罪權之機關或人員確
      知其人犯罪無誤為必要，而於對其發生嫌疑時，即得謂為
      已發覺；但此項對犯人之嫌疑，仍須有確切之根據得為合
      理之可疑者，始足當之；若單純主觀上之懷疑，要不得謂
      已發生嫌疑（最高法院72年度台上字第641號、90年度台
      上字第5435號判決意旨參照），查被告本件未經許可寄藏
      殺傷力之土造轉輪霰彈槍、子彈之犯行，係新竹市警察局
      第二分局東勢派出所就發生於97年6月15日2時許，在新竹
      市○○路16巷19弄口之槍擊案查訪案情時，發現有一真實
      姓名年籍不詳、綽號「小胖」之男子涉有重嫌，但無法得
      知該男子之真實姓名與年籍資料，經綽號「小胖」之男子
      得知警方在查訪該槍擊案件，主動到新竹市警察局第二分
      局東勢派出所說明案情，到案後警方釐清才得知該男子的
      真實姓名為甲○○，而甲○○到上開派出所時便主動向警
      方坦承新竹市○○路16巷19弄口所發生的槍擊案確實是他
      所犯，並帶同警方取出所藏之槍械等情，有新竹市警察局
      第二分局98年5月19日竹市警二分偵字第0980010736號函
      檢送警員李江河出具之偵查報告1份在卷可稽（見98年度
      訴字第146號本院卷第10至11頁），被告既係於警員發現
      其寄藏前，即主動供出寄藏上開槍彈，應係於警員發覺其
      寄藏槍彈前自首犯罪，足認係出於其悔悟之心，爰依刑法
      第62條規定，減輕其刑。
（四）爰審酌具有殺傷力之槍枝及子彈均係屬高度危險之物品，
      非經主管機關之許可，當不得擅自寄藏，被告漠視法令，
      率爾為綽號「長腳明」之真實姓名年籍均不詳之成年男子
      寄藏前揭槍彈，對於社會秩序與治安造成重大危害，渠之
      行徑殊值非難，及其實際取出使用，兼衡其等寄藏槍、彈
      之數量，被告甲○○在寄藏槍、彈未被發覺前，即主動向
      有偵查權之機關自首犯罪，且犯後尚能坦承犯行等一切情
      狀，量處如主文所示之刑，罰金部分並諭知易服勞役之折
      算標準，以資懲儆。
四、扣案土造轉輪霰彈槍2把（槍枝編號：0000000000、0000000
    000號），為違禁物，應依刑法第38條第1項第1款之規定宣
    告沒收之。至被告供述寄藏之子彈4顆部分，已經被告實際
    擊發，不具子彈違禁物之性質，且尚未扣案，為免日後執行
    困難，爰不予宣告沒收，附此敘明。
據上論斷，應依刑事訴訟法第299 條第1 項前段，槍砲彈藥刀械
管制條例第8條第4項，刑法第11條前段、第55條、第47條第1項
、第62條前段、第42條第3項、第38條第1項第1款，刑法施行法
第1條之1第1項、第2項前段，判決如主文。
本案經檢察官陳玉華到庭執行職務。
中    華    民    國    98    年    7    月    22     日
                  刑事第一庭   審判長法  官  許翠玲
                                     法  官  楊惠芬
                                     法  官  方鴻愷
以上正本證明與原本無異。
如不服本判決應於收受本判決後10日內向本院提出上訴書狀，上
訴書狀應敘述具體理由。上訴書狀未敘述上訴理由者，應於上訴
期間屆滿後20日內補提理由書狀於本院 (均須按他造當事人之人
數附繕本 )「切勿逕送上級法院」。
中    華    民    國    98    年    7    月    22     日
                                     書記官  沈藝珠
附錄本案論罪科刑法條全文：
槍砲彈藥刀械管制條例第8 條第4 項：
未經許可，持有、寄藏或意圖販賣而陳列第一項所列槍枝者，處
三年以上十年以下有期徒刑，併科新臺幣七百萬元以下罰金。


司法院資訊處製作；財團法人民間司法改革基金會備份。
